ACORDAO-COMPLETO-2515854

ACÓRDÃO 18386/2021 ATA 38/2021 - SEGUNDA CÂMARA

VISTOS, relatados e discutidos estes autos que tratam de pedido de reexame interposto por Maria Helena Beraldo, contra o Acórdão 5229/2021-TCU-Segunda Câmara;
ACORDAM os Ministros do Tribunal de Contas da União, reunidos em Sessão da 2ª Câmara, ante as razões expostas pelo Relator, e com fundamento no art. 48, da Lei 8.443/1992, em:
9.1. conhecer do pedido de reexame para, no mérito, dar-lhe provimento parcial para determinar ao órgão de origem que, caso a Sra. Maria Helena Beraldo comprove ser beneficiária de decisão judicial transitada em julgado no Processo n° 0076810-7920134013400, da 23ª Vara Federal de Brasília, poderá ser mantido o pagamento da parcela impugnada no subitem 1.7.1 do acórdão recorrido; 
9.2. dar ciência desta decisão à recorrente e aos demais interessados.

Pedido de reexame (peça 22) interposto pela Sra. Maria Helena Beraldo, por meio do qual se insurge contra o Acórdão 5.229/2021TCU2ª Câmara (peça 11), que teve como relator o Excelentíssimo Senhor Ministro Augusto Nardes.

Segunda Câmara

Núcleo Estadual do Ministério da Saúde no Estado de Minas Gerais.

3. Interessados/Responsáveis/Recorrentes:
3.1. Interessados: Daniel Caetano Ferreira (XXX.808.056-XX); Danilo Caetano Ferreira (XXX.808.066-XX); Maria Helena Beraldo (XXX.319.886-XX); Maria Lucia Machado Vilela (XXX.430.556-XX); Maria das Graças de Jesus (XXX.846.526-XX); Viviane Nascimento Ferreira (XXX.806.606-XX).
3.2. Recorrente: Maria Helena Beraldo (XXX.319.886-XX).

13.1. Ministros presentes: Bruno Dantas (Presidente), Augusto Nardes, Aroldo Cedraz (Relator) e Raimundo Carreiro.
13.2. Ministro-Substituto presente: André Luís de Carvalho.

ACORDAO-COMPLETO-2523893

Acórdão 860/2022 - Segunda Câmara

AROLDO CEDRAZ

Ministro Augusto Nardes.

Transcrevo, a seguir, instrução elaborada no âmbito da Secretaria de Recursos (peça 44) , que contou com a concordância do corpo diretivo da unidade técnica (peça 45) e do Ministério Público junto ao TCU (peça 46) :
"INTRODUÇÃO
1.	Trata-se de pedido de reexame (peça 22) interposto pela Sra. Maria Helena Beraldo, por meio do qual se insurge contra o Acórdão 5229/2021-TCU-Segunda Câmara (peça 11) , que teve como relator o Excelentíssimo Senhor Ministro Augusto Nardes.
1.1	A deliberação recorrida apresenta o seguinte teor:
Acórdão 5229/2021-TCU-Segunda Câmara
Os Ministros do Tribunal de Contas da União, quanto ao processo a seguir relacionado, ACORDAM, por unanimidade, com fundamento nos arts. 71, inciso III, da Constituição Federal de 1998, 1º, inciso V, e 39, inciso II, da Lei nº 8.443, de 16 de julho de 1992, 143, inciso II, 259, inciso II, e 260, §§ 1º e 2º do Regimento Interno do TCU, em considerar legais, para fins de registro, os atos de concessão de pensão civil instituídas por Donaldo Getulio Beraldo e Jose Mauro Vilela e considerar prejudicada por perda de objeto a análise do ato inicial da pensão civil instituída por Durval Caetano Ferreira, de acordo com os pareceres emitidos nos autos.
1. Processo TC-Processo 014.029/2020-0 (PENSÃO CIVIL) 
	1.1. Interessados: Daniel Caetano Ferreira (XXX.808.056-XX) ; Danilo Caetano Ferreira (XXX.808.066-XX) ; Maria Helena Beraldo (XXX.319.886-XX) ; Maria Lucia Machado Vilela (XXX.430.556-XX) ; Maria das Gracas de Jesus (XXX.846.526-XX) ; Viviane Nascimento Ferreira (XXX.806.606-XX) 
	1.2. Órgão/Entidade: Núcleo Estadual do Ministério da Saúde No Estado de Minas Gerais
	1.3. Relator: Ministro Augusto Nardes
	1.4. Representante do Ministério Público: Procurador Sergio Ricardo Costa Caribé
	1.5. Unidade Técnica: Secretaria de Fiscalização de Integridade de Atos e Pagamentos de Pessoal e de Benefícios Sociais (Sefip) .
	1.6. Representação legal: não há.
	1.7. Determinações/Recomendações/Orientações: 
1.7.1. determinar ao Núcleo Estadual do Ministério da Saúde no Estado de Minas Gerais, com fundamento no art. 4º, inciso I, da Resolução TCU 315/2020 que faça cessar o pagamento da parcela judicial presente no contracheque da Sra. Maria Helena Beraldo (CPF XXX.319.886-XX) , comunicando ao TCU, no prazo de quinze dias, as providências adotadas, nos termos dos art. 262, caput, do Regimento Interno do TCU, 8º, caput, da Resolução - TCU 206/2007;
1.7.2. informe à Sra. Maria Helena Beraldo o teor do presente acórdão, alertando-a de que o efeito suspensivo proveniente de eventual interposição de recurso junto ao TCU não a exime da devolução dos valores indevidamente percebidos após a notificação, em caso de não provimento desse recurso (grifos acrescidos) .
HISTÓRICO 
2.	Conforme visto acima, este Tribunal assim determinou no subitem 1.7.1. do acórdão recorrido:
 1.7.1. determinar ao Núcleo Estadual do Ministério da Saúde no Estado de Minas Gerais, com fundamento no art. 4º, inciso I, da Resolução TCU 315/2020 que faça cessar o pagamento da parcela judicial presente no contracheque da Sra. Maria Helena Beraldo (CPF XXX.319.886-XX) , comunicando ao TCU, no prazo de quinze dias, as providências adotadas, nos termos dos art. 262, caput, do Regimento Interno do TCU, 8º, caput, da Resolução - TCU 206/2007.
2.1.	A motivação da determinação supra foi decorrente da seguinte análise da Sefip (peça 8) :
Ato de DONALDO GETULIO BERALDO 
6. 	O instituidor faleceu em atividade em 27/10/1996. 
7. 	Exame do contracheque atual da beneficiária revela o pagamento da rubrica judicial "DEC JUD PARIDADE PENS CALC MA" no valor de R$ 482,70. Tal parcela visa garantir a paridade dos proventos da pensão em relação à remuneração do ex-servidor. Contudo, nota-se que a rubrica vem sendo paga de forma indevida, uma vez que o valor do benefício pensional, desconsiderando-se a rubrica judicial, corresponde exatamente ao valor dos proventos atuais do instituidor, R$ 3.123,17 (peça 3) . Assim, cabe determinação à origem para que faça cessar o pagamento indevido, que configura duplicidade. 
8.	Nada obstante, uma vez que a rubrica judicial não consta do ato submetido a exame, pode-se considerar legal o ato em tela.
ADMISSIBILIDADE
3.	Reitera-se o exame de admissibilidade efetuado pelo Sar/Serur (peça 26) , ratificada pelo Ministro-Relator Aroldo Cedraz (peça 34) , que concluiu pelo conhecimento do pedido de reexame, com fundamento no artigo 48 da Lei 8.443/1992, c/c os artigos 285 e 286, parágrafo único, do RI/TCU, suspendendo-se os efeitos dos subitens 1.7 e 1.7.1 do Acórdão 5229/2021-TCU-Segunda Câmara, em relação à recorrente.
EXAME DE MÉRITO
             Delimitação
4.1	Constitui objeto do presente recurso definir se o Acórdão 5229/2021-TCU-Segunda Câmara afrontou a coisa julgada.
5. Da coisa julgada
5.1.	A recorrente aduz que é beneficiária de decisão judicial transitada em julgada, que lhe assegura a percepção da parcela impugnada no acórdão ora recorrido (subitem 1.7.1) .
Análise
5.2	Convém, de pronto, trazer à colação o teor do despacho contido na peça 40, exarado pela Seção de Gestão de Pessoas do Serviço de Gestão Administrativa da Superintendência Estadual do Ministério da Saúde em Minas Gerais (peça 40) :
1.	Trata-se de atendimento ao OFÍCIO 35446/2021-TCU/Seproc (0021517626) , referente ao processo TC Processo 014.029/2020-0, que trata do conhecimento ao pedido de Reexame interposto por Maria Helena Beraldo, em que foram suspensos os efeitos dos itens 1.7 e 1.7.1 do Acórdão 5229/2021-TCU-Segunda Câmara em relação à recorrente, com fundamento nos artigos 277, inciso II, e 278, caput e § 1º, do Regimento Interno do TCU: 
3.1 conhecer do pedido de reexame interposto por Maria Helena Beraldo, suspendendo-se os efeitos dos itens 1.7 e 1.7.1 do Acórdão 5229/2021-TCU-Segunda Câmara em relação à recorrente, nos termos do art. 48 da Lei 8.443/92 c/c arts. 285 e 286, parágrafo único, do Regimento Interno/TCU; 
3.2 encaminhar os autos ao gabinete do relator competente para apreciação do recurso; 
3.3 à unidade técnica de origem comunicar aos órgãos/entidades eventualmente cientificados do acórdão recorrido acerca do efeito suspensivo concedido em face do presente recurso 
2. Esclarecemos que não havia sido efetuada, na folha de pagamento da pensionista MARIA HELENA BERALDO, a exclusão da Rubrica Judicial 01188 DEC JUD PARIDADE PENS CALC, no valor de R$ 482,70 (quatrocentos e oitenta e dois reais e setenta centavos) , tendo em vista que a mesma foi incluída em cumprimento à Decisão Judicial Transitada em Julgado (0020034852) contida no Processo n° 0076810-7920134013400, da 023ª VARA FEDERAL DE BRASILIA, em 01/11/2017, bem como PARECER DE FORÇA EXECUTÓRIA n. 00479/2017/COJEF/PRU1R/PGU/AGU (0020034868) .
5.3.	Caso comprovado o trânsito em julgado da referida ação judicial (Processo n° 0076810-7920134013400, da 23ª Vara Federal de Brasília, vide peça 42) , bem como ser a recorrente beneficiária da decisão, cabe suspender o disposto no subitem 1.7.1 do acórdão recorrido.
CONCLUSÃO
6.	       Da análise de mérito, conclui-se que, caso a interessada comprove, perante o órgão de origem, ser beneficiária de decisão judicial transitada em julgado no Processo n° 0076810-7920134013400, da 23ª Vara Federal de Brasília, poderá ser mantido o pagamento da parcela impugnada no subitem 1.7.1 do acórdão recorrido.
 6.1.	Por conseguinte, deve-se dar provimento parcial ao presente recurso, no sentido de determinar ao órgão de origem que, caso a interessada comprove ser beneficiária de decisão judicial transitada em julgado no Processo n° 0076810-7920134013400, da 23ª Vara Federal de Brasília, poderá ser mantido o pagamento da parcela impugnada no subitem 1.7.1 do acórdão recorrido.
PROPOSTA DE ENCAMINHAMENTO
7.	Ante o exposto, submetem-se os autos à consideração superior, propondo-se, com fundamento no art. 48 da Lei 8.443/1992:
a) conhecer do recurso e, no mérito, dar-lhe provimento parcial, no sentido de determinar ao órgão de origem que, caso a interessada comprove ser beneficiária de decisão judicial transitada em julgado no Processo n° 0076810-7920134013400, da 23ª Vara Federal de Brasília, poderá ser mantido o pagamento da parcela impugnada no subitem 1.7.1 do acórdão recorrido;
b) informar a recorrente e demais interessados do acórdão a ser proferido, destacando que o relatório e o voto que o fundamentam podem ser acessados por meio do endereço eletrônico www.tcu.gov.br/acordaos."
	É o relatório.

Bernardo Augusto Abucater Azevedo (130928/OAB-MG) e Bruno Nicolau Mendes Ribeiro (163815/OAB-MG), representando Maria Helena Beraldo.

Procurador Júlio Marcelo de Oliveira.

APOSENTADORIA. DETERMINAÇÃO AO ORGÃO DE ORIGEM PARA CESSAR O PAGAMENTO DA PARCELA JUDICIAL. PEDIDO DE REEXAME. ARGUMENTOS SUFICIENTES PARA MODIFICAR O ACÓRDÃO RECORRIDO. PROVIMENTO PARCIAL.

PENSÃO CIVIL (PCIV)

Secretaria de Recursos (Serur); Secretaria de Fiscalização de Integridade de Atos e Pagamentos de Pessoal e de Benefícios Sociais (Sefip).

Tratam os autos de pedido de reexame interposto por Maria Helena Beraldo, contra o Acórdão 5229/2021-TCU-Segunda Câmara, de relatoria do Ministro Augusto Nardes, mediante o qual esta Corte, embora tenha considerado legal o ato de pensão civil, emitiu determinação ao órgão de origem para interromper o pagamento da parcela judicial presente no contracheque da recorrente. 
O motivo da citada determinação consta da instrução da Sefip à peça 8, verbis:
"6. 	O instituidor faleceu em atividade em 27/10/1996. 
7. 	Exame do contracheque atual da beneficiária revela o pagamento da rubrica judicial "DEC JUD PARIDADE PENS CALC MA" no valor de R$ 482,70. Tal parcela visa garantir a paridade dos proventos da pensão em relação à remuneração do ex-servidor. Contudo, nota-se que a rubrica vem sendo paga de forma indevida, uma vez que o valor do benefício pensional, desconsiderando-se a rubrica judicial, corresponde exatamente ao valor dos proventos atuais do instituidor, R$ 3.123,17 (peça 3) . Assim, cabe determinação à origem para que faça cessar o pagamento indevido, que configura duplicidade. 
8.	Nada obstante, uma vez que a rubrica judicial não consta do ato submetido a exame, pode-se considerar legal o ato em tela."
Ratifico o exame de admissibilidade despachado por mim nestes autos, considerando que o recurso apresentado atende aos requisitos pertinentes à espécie.
A recorrente alega que foi beneficiada por decisão judicial transitada em julgada, que lhe assegura a percepção da parcela impugnada.
Em sua breve análise, a Secretaria de Recursos traz à baila o teor do despacho exarado pela Seção de Gestão de Pessoas do Serviço de Gestão Administrativa da Superintendência Estadual do Ministério da Saúde em Minas Gerais (peça 40) , em que consta:
"1. Trata-se de atendimento ao OFÍCIO 35446/2021-TCU/Seproc (0021517626) , referente ao processo TC Processo 014.029/2020-0, que trata do conhecimento ao pedido de Reexame interposto por Maria Helena Beraldo, em que foram suspensos os efeitos dos itens 1.7 e 1.7.1 do Acórdão 5229/2021-TCU-Segunda Câmara em relação à recorrente, com fundamento nos artigos 277, inciso II, e 278, caput e § 1º, do Regimento Interno do TCU:
 (...) 
2. Esclarecemos que não havia sido efetuada, na folha de pagamento da pensionista MARIA HELENA BERALDO, a exclusão da Rubrica Judicial 01188 DEC JUD PARIDADE PENS CALC, no valor de R$ 482,70 (quatrocentos e oitenta e dois reais e setenta centavos) , tendo em vista que a mesma foi incluída em cumprimento à Decisão Judicial Transitada em Julgado  (0020034852) contida no Processo n° 0076810-7920134013400, da 023ª VARA FEDERAL DE BRASILIA, em 01/11/2017, bem como PARECER DE FORÇA EXECUTÓRIA n. 00479/2017/COJEF/PRU1R/PGU/AGU (0020034868) ." (grifo nosso) 
Diante disso, aduz a unidade que, caso a interessada comprove, perante o órgão de origem, ser beneficiária de decisão judicial transitada em julgado no Processo n° 0076810-7920134013400, da 23ª Vara Federal de Brasília, poderá ser mantido o pagamento da parcela impugnada no subitem 1.7.1 do acórdão recorrido. 
Propõe, assim, o provimento parcial do recurso, com determinação ao órgão de origem que, caso a interessada comprove ser beneficiária de decisão judicial transitada em julgado no processo citado, poderá ser mantido o pagamento da parcela impugnada.
O Ministério Público junto ao TCU concorda com essa posição.
Acolho integralmente os argumentos e as propostas exarados pela Secretaria de Recursos, que contam com a anuência do MPTCU, e os adoto como razões de decidir.
	Ante o exposto, entendo que deve ser dado provimento parcial ao Pedido de Reexame e VOTO para que o Tribunal adote a minuta de deliberação que submeto a este Colegiado.
TCU, Sala das Sessões, em 9 de novembro de 2021.
AROLDO CEDRAZ 
Relator